臺灣新北地方法院刑事判決　　　　　 110年度審易字第1620號
公　訴　人　臺灣新北地方檢察署檢察官
被　　　告　黃敏峰




上列被告因詐欺案件，經檢察官提起公訴（110年度調偵緝字第
74號），被告於本院準備程序中就被訴事實為有罪之陳述，經告
知簡式審判程序之旨，並聽取當事人之意見後，經本院合議庭裁
定由受命法官獨任進行簡式審判程序，判決如下：
    主  文
黃敏峰幫助犯詐欺取財罪，處拘役參拾日，如易科罰金，以新臺
幣壹仟元折算壹日。
    事  實
一、黃敏峰明知個人金融帳戶係攸關個人信用之專用物品，可預
    見將其金融帳戶之存摺、提款卡等資料提供予陌生人士使用
    ，可能幫助犯罪集團作為不法收取他人款項之用，以遂行犯
    罪及掩飾犯罪所得財物或財產上利益之目的，竟仍容任所提
    供之帳戶可能遭不法份子用以犯罪結果之發生，而基於幫助
    他人實行詐欺取財犯罪之不確定故意，於民國108年9月18日
    前某日，在不詳地點，將其申設之中華郵政股份有限公司帳
    號00000000000000號帳戶（下稱郵局帳戶）之提款卡（含密
    碼），交付予真實姓名年籍不詳暱稱「阿立」之成年男性友
    人，供其存提領款項使用。嗣該成年男子所屬詐騙集團成員
    取得上開郵局帳戶之提款卡及密碼後，即意圖為自己不法之
    所有，基於詐欺取財之犯意，於108年9月18日18時30分許，
    在ECPAY綠界科技網站刊登出售MY CARD點數卡文章，佯稱以
    低於市價出售，致黃翌蓁陷於錯誤，以網頁所留存通訊軟體
    LINE帳號與該詐騙集團成員聯繫，繼於同日18時47分、51分
    許，依指示陸續以網路銀行匯款新臺幣3,000元、1萬2,300
    元至上開郵局帳戶內，未幾旋遭提領一空。嗣因黃翌蓁發覺
    遭騙，報警處理，始查悉上情。
二、案經黃翌蓁訴由新北市政府警察局三重分局報告臺灣新北地
    方檢察署檢察官偵查起訴。
    理  由
一、查本案被告黃敏峰所犯係死刑、無期徒刑、最輕本刑為3年
    以上有期徒刑以外之罪，且非高等法院管轄第一審案件，其
    於準備程序中就被訴事實為有罪之陳述，經本院告知簡式審
    判程序之旨，並聽取公訴人、被告之意見後，本院合議庭裁
    定由受命法官獨任進行簡式審判程序審理，則本案證據之調
    查，依刑事訴訟法第273條之2規定，自不受同法第159條第1
    項、第161條之2、第161條之3、第163條之1及第164條至第
    170條規定之限制，合先敘明。
二、上開犯罪事實，業據被告於本院準備程序及審理時坦承不諱
    ，核與證人即告訴人黃翌蓁於警詢及偵查中證述之情節相符
    （見偵字卷第7 至9 頁、第81頁），且與證人林俊菁於偵查
    中證述之情節無悖（見調偵緝字卷第81至82頁），並有前開
    郵局帳戶之客戶資料暨交易明細資料、受理詐騙帳戶通報警
    示簡便格式表、金融機構聯防機制通報單、LINE對話紀錄截
    圖、告訴人提出之網路銀行交易明細等附卷可稽（見偵字卷
    第13至17頁、第23至35頁、第39頁；調偵緝字卷第15頁），
    足認被告前揭任意性自白與事實相符，堪以採信。本案事證
    明確，被告犯行洵堪認定，應依法論科。
三、論罪科刑：
(一)按刑法上之幫助犯，係對於犯罪與正犯有共同之認識，而以
    幫助之意思，對於正犯資以助力，而未參與實施犯罪之行為
    者而言，最高法院88年度台上字第1270號判決意旨參照。是
    以，如未參與實施犯罪構成要件之行為，且係出於幫助之意
    思提供助力，即屬幫助犯，而非共同正犯。查被告將其所申
    辦之郵局帳戶提供予不法詐騙集團使用，使該不法詐騙集團
    成員得以遂行詐欺取財犯行，其雖未參與詐欺取財之構成要
    件行為，然其係以幫助他人犯罪之不確定故意，實施詐欺取
    財構成要件以外之行為。是核被告所為，係犯刑法第30條第
    1項前段、第339條第1項之幫助詐欺取財罪。又被告係幫助
    詐騙集團成員實行犯罪行為，為幫助犯，業如前述，爰依刑
    法第30條第2項規定減輕其刑。
(二)爰審酌被告雖非實際遂行詐欺取財犯行之人，然因其輕率提
    供本件郵局帳戶，容任他人從事不法使用，助長詐欺犯罪風
    氣之猖獗，增加告訴人尋求救濟及治安機關查緝犯罪之困難
    ，危害財產交易安全與社會經濟秩序，所為誠屬非是，應予
    非難；兼衡其曾因詐欺案件經法院判處罪刑之素行、本件犯
    罪動機、目的、手段、情節、告訴人所受之損害，並參以其
    國中畢業之智識程度（見本院卷附之被告個人戶籍資料查詢
    結果）、於審理時自陳之家庭生活狀況（見本院簡式審判筆
    錄第4 頁），及犯後坦承犯行之態度等一切情狀，量處如主
    文所示之刑，並諭知易科罰金之折算標準，以示懲儆。另綜
    觀全卷資料，查無積極證據證明被告自本件詐欺正犯處朋分
    任何財物或獲取報酬，自無從宣告沒收或追徵犯罪所得，附
    此敘明。
據上論斷，應依刑事訴訟法第273條之1第1項、第299條第1項前
段，刑法第339條第1項、第30條第1項前段、第2項、第41條第1
項前段，刑法施行法第1條之1第1項，判決如主文。
本案經檢察官林珮菁偵查起訴，檢察官高智美到庭執行職務。
中    華    民    國   110    年    12    月    1     日
                  刑事第二十五庭  法  官  白光華
以上正本證明與原本無異
如不服本判決，應於判決送達後20日內敘明上訴理由，向本院提
出上訴狀 (應附繕本) ，上訴於臺灣高等法院。其未敘述上訴理
由者，應於上訴期間屆滿後20日內向本院補提理由書「切勿逕送
上級法院」。
                                  書記官  楊貽婷
中    華    民    國   110    年    12    月    1     日
附錄本案論罪科刑法條全文：
中華民國刑法第339條
（普通詐欺罪）
意圖為自己或第三人不法之所有，以詐術使人將本人或第三人之
物交付者，處5 年以下有期徒刑、拘役或科或併科50萬元以下罰
金。
以前項方法得財產上不法之利益或使第三人得之者，亦同。
前二項之未遂犯罰之。